【裁判字號】    89,上訴,2147
【裁判日期】    890524
【裁判案由】    毒品危害防制條例
【裁判全文】
臺灣高等法院刑事判決                          八十九年度上訴字第二一四七號
    上  訴  人
    即  被  告  甲○○
    指定辯護人  乙○公設辯護人
右上訴人因毒品危害防制條例案件，不服臺灣板橋地方法院八十九年度訴字第三號，
中華民國八十九年五月二十四日第一審判決 (起訴案號：臺灣板橋地方法院檢察署八
十八年度偵字第一九三九○號)提起上訴，乙○判決如左：
    主  文
原判決撤銷。
甲○○無罪。
    理  由
一、公訴意旨略以：被告甲○○基於營利之概括犯意，自民國八十八年五月初起至八
    十八年五月二十日止，連續在丙○○需要安非他命而以行動電話聯絡時（丙○○
    施用安非他命部分業經另案為不起訴處分），在台北縣三重市○○街九十號二樓
    丙○○住處或台北縣蘆洲市○○路三０二號戊○○、丁○○所共同開設之「犬貓
    族美容用品坊」外，將一小包安非他命以新台幣（以下同）一千元至二千元不等
    之價格販賣了丙○○，如此販賣安非他命約三、四次；又基於上開概括犯意，於
    八十八年五、六月間，在「犬貓族美容用品坊」內販賣安非他命予戊○○、丁○○共約二、三次（戊○○、丁○○施用安非他命部分均經另案為不起訴處分），
    而由戊○○、丁○○交付一隻約八個月大、價值約二、三千元之「可卡犬」以為
    代價。因認被告甲○○有毒品危害防制條例第四條第二項販賣毒品罪嫌等語。
二、訊據被告甲○○堅決否認有何販賣第二級毒品安非他命予戊○○、丁○○及丙○○等人之犯行，辯稱，伊並未拿戊○○之「可卡狗」，伊是以一萬六千元向丁○○買一隻「西施狗」，伊錢是交給丁○○，八十八年五月十四日下午四、五點左
    右，伊是與朋友己○○去「犬貓族美容用品坊」之客廳看狗，當天是第一次去該
    店，是警察來抓時，彼此才互相認識，才知道戊○○、丁○○二人有用安非他命
    ，戊○○等人也才知道伊綽號叫「小芳」，五月十四日當天被抓時，戊○○有說
    伊喜歡的那隻西施狗可賣便宜一點，所以伊交保出來後才會再去向戊○○買狗，
    因戊○○曾向伊表達愛意被拒，才在後來又被抓時誣指伊轉讓安非他命給戊○○
    ，伊從未拿安非他命給戊○○或丁○○，伊亦未曾轉讓或販賣安非他命給丙○○
    ，也未曾與林傅文一起合資購買安非他命，証人戊○○稱伊有拿安非他命給大家
    一起用或送伊可卡狗云云，都不是事實，証人丙○○稱伊二人曾一起合資去買安
    非他命也不是事實等語，伊是用一萬六千元向丁○○買的，可傳喚丁○○到庭作
    証等語。
三、公訴人認被告甲○○有販賣第二級毒品安非他命，無非係以証人林傅文、戊○○、丁○○於偵查中之供述為其認定之証據，但查：
    (一)被告係於八十八年五月十四日在証人戊○○之寵物店內與戊○○、丁○○、己○○、游正杰、宋廣福等人一起為警查獲，並驗出被告等人均有安非他命之陽
      性反應，証人己○○於警訊中稱：「安非他命是游正杰從隨身包內拿出來的」
      ；証人游正杰於警訊中稱八十八年五月十四日在戊○○狗店中被查獲的安非他
      命是伊向「大胖偉」買的；証人宋廣福亦均供稱伊施用之安非他命來自「阿宏
      」之人，不認識被告；証人戊○○供稱伊施用之安非他命來自綽號「阿宏」之
      人；証人丁○○供稱不認識被告等語（詳同上第一二四三二號偵卷第十五頁、
      第十八頁、第二十頁、第二十三頁、第二十六頁），核均未供述有向被告拿取
      或購買安非他命之情事，由是足見被告辯稱伊於八十八年五月十四日在戊○○
      之寵物店內為警查獲前，並不認識戊○○、丁○○，亦未曾提供安非他命與其
      等施用。當日在戊○○之寵物店內扣得之安非他命來源與被告無關等節，應堪
      信為真實。
    (二)嗣証人丙○○於八十八年六月十七日經警依法持搜索票在台北縣三重市○○街
      九十號二樓為警查獲，並查扣有安非他命淨重○點七公克及吸食器一組，經警
      訪問後供稱扣案安非他命是向綽號「梅子」之人購買，「梅子」之真實姓名不
      知，為六十七年次，住中壢，另有向戊○○購買安非他命一千元等語，嗣於同
      日帶同警方至戊○○住處查獲戊○○、丁○○，並扣得安非他命淨重○點六公
      克及吸食器等物，戊○○於八十八年六月十八日之警訊中供稱其安非他命來源
      係綽號「大目仔」之人販賣予伊，「大目仔」之特徵為二十五歲，身高一七○
      ，體壯，與丙○○是透過「小芳」或「小梅」之人介紹認識的（詳同上一二四
      三二號偵卷第五十九頁背面、第六十三頁），依丙○○上開警訊供詞可知，「
      小梅」者之住址、年紀均與被告不符，且其二人亦未供陳被告有何提供安非他
      命與其二人施用之情形。
    (三)証人戊○○於八十八年七月一日偵查中始供稱被告在八十八年五月間以安非他
      命和伊換可卡狗（同上一二四三二號偵卷六十六頁），証人丙○○則於八十八
      年七月六日偵查中供稱：「梅子就是甲○○，在八十八年五月初，我打行動電
      話在不定點，有時在我家，有時在戊○○店外向被告買一、二千元之安非他命
      ，共有十次左右」、「最後一次是八十八年五月二十日左右（買），付錢給他
      應有三、四次左右，一次給我都一次份量」等語（詳同上第一二四三二號偵卷
      第六十八頁），此為証人戊○○第一次陳述被告有以安非他命與其換可卡狗，
      及証人丙○○第一次供述有向被告購買安非他命，且稱「梅子」即被告，但証
      人丙○○並未就此指述提出任何積極証據以佐証所述與事實相符，而關於「梅
      子」之特徵描述，何以與被告不同，証人丙○○亦未解釋，其所稱向被告購買
      一、千元安非他命十次云云，核與「付錢給她應有三、四次左右，一次給我都
      一次份量」云云，顯相矛盾，而非可採；另証人戊○○、丙○○於乙○調查中
      均一致証稱被告之綽號是「小芳」，不叫「梅子」，沒有人叫被告「梅子」等
      語（詳乙○卷第一○二頁、第一○六頁），足見証人丙○○於偵查中稱被告即
      「梅子」云云，尚不足採。
    (四)証人丁○○於八十八年十一月十七日偵查中雖稱認識被告，那時伊開狗店，被
      告會帶安非他命去店內一起用，從八十八年四月至六月間曾帶安非他命一起用
      ，但伊從沒給過錢，是他抓一隻可卡狗去，安非他命給過二、三次，都在五、
      六月間給等語（詳八十八年度偵字第一九三九○號卷第十六頁），核証人丁○○之上開說詞，關於被告拿安非他命來店裡大家一起用之時間，顯前後矛盾，
      且與丁○○自己在八十八年五月十四日與被告同時在狗店裡為警查獲後供稱不
      認識被告之說法相違。
    (五)証人戊○○於原審中稱：「被告沒有賣安非他命給我，但有拿安非他命與我換
      狗，是約好被告拿安非他命給我，我送狗給他，是丁○○與被告事先約的，我
      只是被告拿安非他命來時將狗給被告，我抱狗給被告時，被告有拿安非他命給
      我，我確定有與被告談好用狗來換安非他命，時間在八十八年五月，被告有拿
      二、三次安非他命過來，大家一起吸用，是在換狗之前，與換狗這次無關」等
      語（詳原審卷第三十三頁、第三十四頁）。但查，証人戊○○於乙○調查中供
      述伊確於八十八年五月十四日被抓當天在「犬貓族美容用品坊」第一次與被告
      見面而認識，伊是到警局才知道被告叫「小芳」，因為在場有人叫被告「小芳
      」，伊安非他命之來源是綽號叫「阿元」之人，八十八年五月十四日第一次與
      被告見面即被警察抓，第二次是被告來店裡看狗，第三次是送被告狗，價值約
      二、三千元，八十八年五月十四日被查到的安非他命是游正杰免費給的，八十
      八年六月十八日被查獲的安非他命是被告用可卡狗換的，一小包，重量不知，
      之前被告沒有給伊過安非他命，是伊送被告狗後幾天，被告才送安非他命給伊
      ，送狗時不知被告會送安非他命，被告也沒說要拿安非他命給伊，伊絕對沒有
      說過與被告一手交狗，一手交安非他命的話，二人也沒有事先約好，原審筆錄
      有誤，被告是拿安非他命來大家一起吸，吸剩下的留下來被查扣，被告只拿過
      這一次，伊沒有說過小芳給過伊及丁○○很多次安非他命或給過三、四次安非
      他命的話，伊也沒有去過丙○○的家等語（詳乙○卷第一○三頁至第一○五頁
      、第一○八頁、第一○九頁），核証人戊○○於乙○及原審中關於送狗給被告
      之前，被告有無拿安非他命來供大家施用？以安非他命換狗是否事先約定？是
      否拿狗時當場交付安非他命？等情節，其前後供述嚴重矛盾，顯不足遽信。究
      竟被告有無以安非他命與戊○○交換可卡狗，自應以其他積極証據以查明其所
      述是否與事實相符。
    (六)證人丁○○於原審中證稱：也有人叫被告梅子，被告曾在八十八年五、六月間
      拿二、三次安非他命給伊及戊○○施用，因為被告叔叔知道伊與戊○○有用安
      非他命，所以被告過來寵物店時，就拿安非他命大家一起用，期間被告表示喜
      歡一隻狗，而那隻狗比較大，難賣，為省飼料，所以就送給被告，被告沒有說
      送狗給她，是伊與戊○○看被告很喜歡就主動送，被告沒有說要那隻狗等語（
      詳原審卷第十九頁、第二十頁）。關於被告拿安非他命來寵物店給戊○○、丁○○之原因、情狀、時間在送狗之後或之間等証述內容，証人丁○○於原審中
      之供述，核均與証人戊○○於乙○中証述稱送被告狗以後幾天，被告才拿一包
      安非他命來店裡，之前被告不曾拿安非他命來等情節相左，亦與戊○○在原審
      中稱是丁○○事先與被告約好拿安非他命來交換狗，是被告拿安非他命來時，
      才將狗給被告等語不符，足見戊○○、丁○○二人所供互相矛盾，戊○○前後
      所供亦矛盾不合，顯見彼二人前後之供述均屬不實，而非可採；
    (七)証人丙○○於原審中雖供稱：於八十八年間曾拿三、四次錢叫被告幫伊買安非
      他命，金額是一、二千元左右，買回來之後有與被告共同吸食，因被告沒錢，
      所以幫伊買，伊會分給被告吸，警訊中說向被告買十次左右，是包括伊請被告
      幫忙買的三、四次，及被告拿出來請伊一起吸的，被告請伊吸的都沒有收錢，
      伊知道被告沒有工作等語（詳原審卷第三十二頁、第三十三頁），核此部分之
      供述，顯與丙○○於警訊中稱向被告買安非他命十次云云不符，且被告若如丙○○所述既無錢又無工作，致需要幫忙丙○○跑腿代買安非他命，才能得到丙○○分一點安非他命給被告吸食，則被告如何可能無償提供安非他命六、七次
      給証人丙○○免費施用，証人丙○○於原審之上開供述，顯與情理不合。況証
      人丙○○於乙○調查時堅決否認有向被告買過安非他命，辯稱伊從未向被告買
      過安非他命，伊是與被告一起合資購買，一起吸食二、三次，伊沒有委託被告
      去買安非他命，八十八年六月十八日伊被抓那次查扣到的安非他命是與被告一
      起去向不知名之男性朋友拿的，「梅子」不是被告，伊有向「梅子」拿過安非
      他命，伊沒有說過被告是「梅子」，証人戊○○沒有來過伊家，伊在警察局被
      刑求，以後在警局及檢察官第一次訊問時所述都不實在，所述以在乙○中之証
      言為準等語（詳乙○卷第一○一頁、第一○二頁、第一○六頁至第一○八頁、
      第一二三頁、第一二四頁）。依上証人丙○○之各次供詞可知，其每次之供詞
      均不相同，且前後互相矛盾、互相否定，亦為被告所否認，被告雖事後未再堅
      持不認識証人丙○○，且丙○○確知悉被告之行動電話號碼為0000000
      000，足見被告原先稱不認識丙○○云云，尚非可採，但被告此部分供述之
      不實，尚不能據以認定丙○○前後不一、互相矛盾、互相否定之購買安非他命
      、委託代買安非他命、合資共買安非他命等供詞為真實，當甚明確；此外，查
      無其他積極証據足以佐証証明丙○○所稱有向被告買安非他命十次，或有叫被
      告代買安非他命，再分一點安非他命給被告施用，或被告無償贈送安非他命六
      、七次給証人丙○○，或與被告合資共同購買安非他命再一起施用等指述內容
      為真實，証人丙○○上開供述，自非可採。
四、綜上所述，証人丙○○、戊○○、丁○○三人各自之警訊、偵查、原審及乙○中
    之証詞均前後不一，或前後相去甚遠，或顯與情理不合，或前後互相否定，或証
    人間互相比對結果為互相矛盾，均有如前述，故均難遽信。除上開三証人前後不
    一之証言外，並查無其他積極証據足以佐証証明被告有於八十八年五月初至同年
    月二十日交付或販賣安非他命予丙○○三、四次，亦查無積極証據足以佐証証明
    被告有在八十八年五、六月間有交付或販賣戊○○、丁○○安非他命二、三次，
    而以無償取得戊○○之可卡狗為代價等事實，被告本件被訴事實，尚屬不能証明
    ，自應依法為被告無罪之諭知。
五、原審未詳查及此，仍變更起訴法條認定被告有自八十八年五月初起至同年五月下
    旬止在丙○○住處或戊○○寵物店免費提供安非他命六、七次給丙○○，免費提
    供戊○○、丁○○安非他命二、三次，再於八十八年五月間某日以一包安非他命
    與戊○○交換可卡狗一隻云云，其認定顯有理由不備之違法，被告上訴否認轉讓
    安非他命與丙○○等三人，為有理由。另本件起訴事實係指被告涉有販賣安非他
    命之犯行，並未起訴被告施用安非他命之行為事實，原審竟就被告自八十八年五
    月初起至同年十月十二日止，連續在台北縣三重市、蘆洲市等地，非法施用安非
    他命多次，及自八十八年五月初起至同年五月下旬止，在前開丙○○住處及犬貓
    族美容用品坊等處，連續受丙○○委託，代丙○○向他人購買安非他命予丙○○
    施用，而幫助丙○○施用安非他命之事實併為審判，顯係就未起訴事項予以裁判
    ，為訴外裁判，原判決自均應撤銷，就被告被訴販賣之事實，依法諭知被告無罪
    ，至於被告非法施用第二級毒品安非他命部分，應由檢察官另行起訴後另案審理
    之。
據上論結，應依刑事訴訟法第三百六十九條第一項前段、第三百六十四條、第三百零
一條第一項前段，判決如主文。
本案經檢察官沈明倫到庭執行職務。
中      華      民      國    八十九    年     十二     月    二十七    日
                              台灣高等法院刑事第二十庭
                                    審判長法  官  葉  麗  霞
                                          法  官  王  炳  梁
                                          法  官  黃  瑞  華
右正本證明與原本無異。
如不服本判決應於收受送達後十日內向乙○提出上訴書狀，其未敘述上訴之理由者並
得於提起上訴後十日內向乙○補提理由書（均須按他造當事人之人數附繕本）。
                                          書記官  秦  仲  芳
中    華    民    國    八十九    年      十二      月      二十八      日


司法院資訊處製作；財團法人民間司法改革基金會備份。
